【裁判字號】    97,交聲,447
【裁判日期】    971211
【裁判案由】    違反道路交通管理處罰條例聲明異議
【裁判全文】
臺灣新竹地方法院交通事件裁定         97年度交聲字第447號
移送機關  交通部公路總局新竹區監理所
異 議 人  乙○○
上列異議人即受處分人因違反道路交通管理處罰條例案件，對於
交通部公路總局新竹區監理所民國97年9 月5 日竹監營字第裁50
—V00000000 號違反道路交通管理事件裁決處分聲明異議，本院
裁定如下：
    主  文
異議駁回。
    理  由
一、原處分意旨略以：異議人即受處分人乙○○騎乘車牌號碼KN
    7 ─535 號重機車，於民國97年7 月27日11時35分許行經屏
    東市○○路、公園東路時，因有「機器腳踏車駕駛人未依規
    定戴安全帽」、「駕駛人駕駛汽車在道路上蛇行」之違規事
    由，經屏東縣警察局屏東分局民和派出所警員甲○○填掣屏
    警交字第V00000000 號舉發違反道路交通管理事件通知單（
    下稱舉發通知單），爰依道路交通管理處罰條例第31條第6
    項、第43條第1 項第1 款規定，裁處異議人罰鍰新台幣（下
    同）1 萬2500元，並依同條例第63條規定記違規點數3 點，
    施以道安講習（按：異議人僅就蛇行違規部分異議，詳下述
    ）。
二、聲明異議意旨略以：伊坦承於上開時間，騎乘上開機車附載
    妻子游麗鈞，沿屏東市○○路由北往南方向騎乘，臨近廣東
    路及公園東路交叉路口時，因未頭戴安全帽，害怕遭在路口
    執勤之員警甲○○取締，乃原路掉頭折返，伊坦承沿途有闖
    越紅燈之行為，然並未蛇行，詎員警尾隨至屏東市○○路45
    6 巷內將伊攔停後，即以未戴安全帽及蛇行規避取締之理由
    ，填掣上開舉發單，伊否認蛇行，尤其伊妻子游麗鈞當時已
    懷孕數月，伊絕不會以妻子及小孩性命開玩笑，爰就遭舉發
    蛇行違規部分聲明異議等語。
三、按汽車駕駛人，駕駛汽車在道路上蛇行，或以其他危險方式
    駕車者，處新臺幣6,000 元以上24,000元以下罰鍰，並當場
    禁止其駕駛；汽車駕駛人有上揭之行為者，並吊扣該汽車牌
    照3 個月，且須接受道路安全講習，並記違規點數3 點，此
    有道路交通管理處罰條例第43條第1 項第1 款、第4 項、第
    5 項、第63條第1 項第3 款分別定有明文；又機器腳踏車違
    反上開規定，倘於期限內繳納或到案聽候裁決者，處新台幣
    12000 元，違反道路交通管理事件統一裁罰基準表亦有明文
    。
四、經查：
  (一)道路交通管理處罰條例雖未就「蛇行」予以定義，然依教育
    部國家語文綜合連結檢索系統網站查詢結果顯示，蛇行係指
    「如蛇爬行般迂迴繞行。現亦用以指汽、機車在道路上作S
    狀急行」（重編國語辭典修訂本）。再觀諸道路交通管理處
    罰條例第43條第1 項第1 款條文係規定「在道路上蛇行，或
    以其他危險方式駕車者」，其將「蛇行」與「其他危險方式
    駕車」並列，故「蛇行」係「危險駕車方式」之例示；又參
    以前揭高速公路及快速公路交通管制規則第11條，已就汽車
    行駛於高速公路時應如何超越及變換車道、且不得驟然或任
    意變換車道等，做出明確之規範，可知「蛇行」當指汽車沿
    途任意變換車道，且於車道上穿梭行駛之危險駕車方式，合
    先敘明。
  (二)異議人於上開時、地騎乘上開機車搭載妻子游麗鈞，沿屏東
    市○○路由北往南行經廣東路、公園路口時，因未戴安全帽
    ，為屏東縣警察局屏東分局民和派出所巡邏警員甲○○、李
    冠忠等2 人發現，異議人因害怕遭警舉發，乃掉頭逆向並穿
    梭於廣東路上由北往南方向等待紅燈之車陣，再越過雙黃線
    騎入由南往北之對向車道，一路連續闖了廣東路與勝利東路
    、廣東路與建豐路口兩個紅燈，最後右轉竄入廣東路456 巷
    內，嗣為騎車尾隨之員警甲○○攔停後，警員甲○○遂填製
    上開舉發單舉發異議人未戴安全帽及蛇行之情事，異議人當
    場並於舉發單上認可簽名等情，均經證人甲○○於本院具結
    證述舉發過程詳盡明確，且有異議人不爭執真正、簽名無訛
    之該舉發通知單在卷可稽。
  (三)異議人雖否認有何蛇行違規行為，然觀諸警員當場開立之上
    開舉發通知單，其上異議人之違規事實即有記載：「以蛇行
    危險方式駕車，規避查緝」等語，且經異議人當場親自簽名
    認可無訛，倘異議人並無上開違規情事，衡情當時即會拒簽
    或向員警表示異議，實則未然，可以推定其當時應係認可員
    警所舉發之違規行為；再者，證人甲○○係恪守崗位，維護
    公眾安全，依法執行勤務之警員，與異議人並無任何恩怨仇
    隙，並無設詞誣陷異議人之必要（尤其員警倘欲嚴格執法加
    重處罰異議人，當時尚大可舉發異議人闖紅燈之違規行為）
    ；另異議人違規當日係星期日，違規地點廣東路為雙向兩線
    道，係屬車輛往來較為頻繁之道路，此業經證人甲○○到庭
    證述明確，則異議人為躲避員警取締，勢必需穿梭於同向其
    他停等紅燈之車輛；復衡諸：異議人當時為躲避員警舉發，
    曾緊急掉頭迴轉而逆向行駛，及連續闖越2 個紅燈，亦為異
    議人當庭所自承，則其於情急之下採取蛇行之危險行為，亦
    與常情無違；是本院認證人甲○○所證上開舉發過程，應屬
    實在。
  (四)至於異議人辯稱：伊妻子游麗鈞當時已經懷孕數月，伊不可
    能拿妻子、小孩的生命開玩笑而蛇行等語，然查：異議人騎
    乘機車未戴安全帽，為躲避警察臨檢而擅闖數個紅燈，該等
    行為本身即是危害妻子、胎兒生命、身體之高度危險行為，
    異議人均敢為之，則其於情急之下為蛇行等危險行為，亦有
    可能，異議人此部分所辯自相矛盾，並不足採。
五、綜上，異議人確有在前揭時、地，在道路上蛇行之違規行為
    ，原處分機關依前揭道路交通管理處罰條例第43條第1 項第
    1 款、第5 項前段、第63條第1 項第3 款之規定，裁處異議
    人罰鍰1 萬2000元，並記違規點數3 點，施以道安講習，尚
    無違誤。異議人猶執前詞指摘原處分不當，為無理由，自應
    將其異議駁回。
六、據上論斷，應依道路交通案件處理辦法第19條，裁定如主文
    。
中     華     民    國    97    年    12   月    11  日
                        交通法庭  法  官  蔡川富
以上正本證明與原本無異。
如不服本裁定，應於裁定送達後5日內向本院提出抗告狀。
中     華     民    國    97    年    12   月    11  日
                                  書記官  陳秀子


司法院資訊處製作；財團法人民間司法改革基金會備份。
